【裁判字號】    90,訴,1659
【裁判日期】    901204
【裁判案由】    綜合所得稅
【裁判全文】
高雄高等行政法院判決                              九十年度訴字第一六五九號
                              .
    原      告  甲○○
    被      告  財政部臺灣省南區國稅局
    代  表  人  乙○○局長
    訴訟代理人  丙○○
右當事人間因綜合所得稅事件，原告不服財政部九十年七月二日台財訴字第０八九０
０五五三八一號訴願決定，提起行政訴訟，本院判決如左：
    主  文
原告之訴駁回。
訴訟費用由原告負擔。
    事  實
甲、事實概要：
    緣原告民國（下同）八十七年度綜合所得稅結算申報，漏報營利、利息及租賃等
    所得合計新臺幣（下同）八七一、二九二元，違反所得稅法第七十一條第一項規
    定，案經被告查獲，核定漏報課稅所得額八七一、二九二元，漏稅額一六三、０
    六五元，有結算申報書、核定通知書及各類所得扣繳暨免扣繳憑單等證據可憑，
    違章事實堪以認定，除補徵稅款外，並依同法第一百十條第一項規定，處漏稅額
    ０‧二倍罰鍰三二、六００元（計至百元止），原告不服，申經復查結果，未獲
    變更，原告仍不甘服，就罰鍰部分提起訴願，亦遭決定駁回，遂提起本訴訟。
乙、兩造聲明：
一、原告聲明：求為判決訴願決定及原處分均撤銷。
二、被告聲明：求為判決原告之訴駁回。
丙、兩造主張之理由：
一、原告起訴意旨略謂：
（一）「扣繳憑單」係原處分單位頒訂稅源處所，應給各所得人申報所得之憑據。原
      告每年申報所得均以信賴原則，依循慣例將所獲「扣繳憑單」申報，由財稅單
      位核定退稅（居多）或補繳。該信賴原則致未獲之「扣繳憑單」未能憑報罰款
      之責，非原告能力所能及，亦無法歸責於原告，亦即原告信賴政府，應無錯失
      責任甚明。
（二）本件租賃所得六、八００元及財產交易所得一六、九００元之稅源處所並無使
      用「扣繳憑單」，且該二件依規定未達罰款標準。原告係農民，僅依往年慣例
      申報所得，絕無任何錯失，不知何謂收付實現。就證券市場八００多檔公司之
      除息、權、公積、認購：：之報稅與否，既非能力所能及，就查詢更是登天之
      難；而觀被告「本應明規」「扣繳憑單應以掛號送達」或「設立查詢申報單位
      」不作為之責，即無由罰款。
（三）綜上所述，訴願決定及原處分均有未符，請判決如聲明所述。
二、被告答辯意旨略謂：
（一）查原告從事股票投資，八十七年度有否參與除權（息）取得營利所得，除上市
      （櫃）公司於發放增資股票或現金股利時會寄發通知書外，原告亦可從其股票
      （銀行存款）存摺查知。又所得稅之結算申報，尚非以收到扣繳憑單為要件，
      有所得即應依法申報，原告縱未收到扣繳憑單，尚非即無從得知其有所得之事
      實，亦非不能向原扣繳單位查詢或申請補發，當不能以未收到扣繳憑單而免除
      申報所得之義務，原告對其結算申報有漏報應申報課稅所得額而漏報所得稅情
      事並不爭執，原告申報時未經詳查，其行為縱非故意，要難謂無過失，參諸司
      法院大法官會議議決釋字第二七五號解釋意旨，仍應予處罰，是被告依首揭法
      條予以處罰，並無違誤。
（二）又本件租賃所得六、八四０元係屬已填報扣免繳憑單所得，且扣繳義務人為原
      告之妻黃連碧珠，有各類所得扣繳暨免扣繳憑單附卷可稽，是原告主張洵不足
      採；另財產交易所得一六、九三二元屬應稅免罰所得，被告只予補徵本稅，並
      未科處罰鍰。至稱：合併次年度結算：：有誤乙節，查係原告於復查時主張系
      爭未申報之所得，業獲補發扣繳憑單並合併於次年度申報，被告復查決定以，
      縱如其所言業合併於次年度申報，惟於法未合，且係於被告八十九年一月十七
      日（發函日）查獲之後所為，亦不符稅法自動補報補繳免罰之規定。
（三）綜上所述，訴願決定及原處分均無不合，請判決駁回原告之訴。
    理  由
一、按「納稅義務人應於每年二月二十日起至三月底止，填具結算申報書，向該管稽
    徵機關，申報其上一年度內構成綜合所得總額或營利事業收入總額之項目及數額
    ，以及有關減免、扣除之事實，並應依其全年應納稅額減除暫繳稅額、尚未抵繳
    之扣繳稅額及可扣抵稅額，計算其應納之結算稅額，於申報前自行繳納。」「納
    稅義務人已依本法規定辦理結算申報，但對依本法規定應申報課稅之所得額有漏
    報或短報情事者，處以所漏稅額兩倍以下之罰鍰。」為所得稅法第七十一條第一
    項前段及第一百十條第一項所明定。
二、經查，原告八十七年度綜合所得稅結算申報，漏報營利、利息及租賃等所得合計
    八七一、二九二元之事實，為原告所不爭，並有中華民國八十七年度綜合所得稅
    結算申報書、財政部台灣省南區國稅局綜合所得稅核定通知書、財政部台灣省南
    區國稅局嘉義市分局八十七年度綜合所得稅短漏報審查計算表附於原處分卷可稽
    ，堪信為真實。從而被告核定漏報課稅所得額八七一、二九二元，漏稅額一六三
    、０六五元，除補徵稅款外，並依同法第一百十條第一項規定，處漏稅額０‧二
    倍罰鍰三二、六００元（計算至百元止），應無不合。按個人綜合所得稅之課徵
    係採收付實現原則，納稅義務人應於每年二月二十日起至同年三月底止，填具結
    算申報書申報其上一年度內構成綜合所得稅或營利事業收入總額之項目及數額，
    以及有關減免、扣除之事項等，該申報僅須其係屬納稅義務人於上一年度內構成
    綜合所得稅或營利事業收入總額之項目及數額，即應依法申報，並不以是否收受
    扣繳憑單為要件，亦即於當年度內有所得即應申報，縱無扣繳憑單，亦難以此即
    解免其申報之責，原告以其每年申報所得均以信賴原則，依循慣例將所獲「扣繳
    憑單」申報，由財稅單位核定退稅或補繳。該信賴原則致未獲之「扣繳憑單」未
    能憑報罰款之責，非原告能力所能及，亦無法歸責於原告云云，要非可採。按「
    人民違反法律上之義務而應受行政罰之行為，法律無特別規定時，雖不以出於故
    意為必要，仍須以過失為其責任條件。但應受行政罰之行為，僅須違反禁止規定
    或作為義務，而不以發生損害或危險為其要件者，推定為有過失，於行為人不能
    舉證證明自己無過失時，即應受處罰」，司法院釋字第二七五號解釋在案。本件
    原告既有前開所得，未依法申報，縱非故意，亦有過失甚明。從而被告核定漏報
    課稅所得額八七一、二九二元，漏稅額一六三、○六五元，除補徵稅款外，並依
    同法第一百十條第一項規定，處漏稅額○‧二倍罰鍰三二、六○○原（計算至百
    元止），應無不合。
三、至租賃所得六、八四○元部分係屬已填報扣免繳憑單所得，且扣繳義務人為原告
    之妻黃連碧珠，原告亦自承未予申報，並有各類所得扣繳暨免扣繳憑單附卷可稽
    ，是原告主張洵不足採，再另財產交易所得一六、九三二元屬應稅免罰所得，被
    告僅須補徵本稅，並未科處罰鍰，附此敘明。又原告於復查時主張系爭未申報之
    所得，業獲補發扣繳憑單並合併於次年度申報云云，固有原告八十八年度綜合所
    得稅結算申報書附卷可憑，惟其縱合併於次年度申報，於法尚有未合，且係於被
    告八十九年一月十七日（發函日）查獲之後所為，亦不符稅法自動補報補繳免罰
    之規定。
四、綜上所述，原告八十七年度綜合所得稅結算申報，漏報營利、利息及租賃所得合
    計八七一、二九二元，違反所得稅法第七十一條第一項規定，經被告查獲，核定
    漏報課稅所得額八七一、二九二元，漏稅額一六三、○六五元，除補徵稅款外，
    並依同法第一百十條第一項規定，處漏稅額○‧二倍罰鍰三二、六○○元（計至
    百元止），並無不合，訴願決定予以維持，亦無違誤，原告起訴意旨，為無理由
    ，應予駁回。
據上論結，本件原告之訴為無理由，爰依行政訴訟法第一百九十五條第一項後段、第
九十八條第三項前段，判決如主文。
中      華      民      國      九十    年      十二    月      四      日
                                高雄高等行政法院第三庭
                                            審判長法官  林茂權
                                            法      官  江幸垠
                                            法      官  戴見草
右為正本係照原本作成。
如不服本判決，應於判決送達後二十日內向本院提出上訴書狀，其未表明上訴理由者
，應於提起上訴後二十日內向本院提出上訴理由書（須按對造人數附繕本）；如於本
判決宣示或公告後送達前提起上訴者，應於判決送達後二十日內補提上訴理由書（須
附繕本）。未表明上訴理由者，逕以裁定駁回。
提起上訴應預繳送達用雙掛號郵票七份（每份三十四元）。
中      華      民      國      九十    年      十二    月      四      日
                                            法院書記官  藍慶道


司法院資訊處製作；財團法人民間司法改革基金會備份。
